【裁判字號】    97,台上,2676
【裁判日期】    970619
【裁判案由】    違反槍砲彈藥刀械管制條例
【裁判全文】
最高法院刑事判決            九十七年度台上字第二六七六號
上  訴  人  甲○○
上列上訴人因違反槍砲彈藥刀械管制條例案件，不服台灣高等法
院高雄分院中華民國九十七年三月二十七日第二審更審判決（九
十六年度上更(一)字第三○七號，起訴案號：台灣高雄地方法院檢
察署九十二年度偵續字第九二號），提起上訴，本院判決如下：
    主  文
上訴駁回。
    理  由
按刑事訴訟法第三百七十七條規定：上訴於第三審法院，非以判
決違背法令為理由，不得為之；是提起第三審上訴，應以原判決
違背法令為理由，係屬法定要件。如果上訴理由書狀並非依據卷
內訴訟資料，具體指摘原判決不適用何種法則或如何適用不當，
或所指摘原判決違法情事，顯與法律規定得為第三審上訴理由之
違法情形，不相適合時，均應認其上訴為違背法律上之程式，予
以駁回。本件原判決認定上訴人有其事實欄所載之犯行，因而撤
銷第一審諭知上訴人無罪之判決，改判依想像競合犯關係從一重
論上訴人以未經許可販賣手槍罪，量處有期徒刑九年，併科罰金
新台幣（下同）五十萬元，並諭知罰金如易服勞役，以三千元折
算一日。並以尚不能證明上訴人有起訴意旨所指其他販賣槍、彈
犯行，而就該部分不另為無罪之諭知。已詳細說明其所憑之證據
及認定之理由，俱有卷存之證據資料可資覆按。從形式上觀察，
原判決並無違背法令情形。上訴人上訴意旨略以：證人洪華欽於
警詢之證述，與其在第一審所述不同，原判決僅以其警詢之陳述
距案發時間較近，記憶較深刻，遽謂具有特別可信之情況而認有
證據能力，自有不當。又比較洪華欽於警詢及第一審陳述時之相
關外在環境情況，應以其在第一審所述較為可信，原判決竟採信
其於警詢時之陳述，洵有未合。再檢察官於上訴人警詢後複訊洪
華欽時，並未命其具結及告以偽證之處罰，則其所陳應無證據能
力，原判決卻採為判決之基礎，亦有違誤。再警方並未依警察主
管機關公布之「警察機關實施指認犯罪嫌疑人程序要領」及「警
察偵查犯罪規範」規定，以「多人列隊」或「非一對一」之方式
由洪華欽自由指認，僅調出上訴人之影像傳真照片供其指認，其
指認程序違法，應不得採為證據。而洪華欽於偵審中均證稱：伊
不能確認上訴人是否即為販賣槍、彈之「阿忠」等語，證人鐘啟
郎及吳俊卿於第一審亦均證稱未曾見過上訴人等語，則上訴人是
否確為販賣槍、彈予洪華欽之人，非無疑義，原審對前揭有利於
上訴人之證據未予審酌及說明，即有未洽云云。惟證據之取捨及
事實之認定，均為事實審法院之職權，倘其採證認事並未違背證
據法則，並於判決理由內敘明其得心證之理由者，自不得任意指
為違法。原判決以洪華欽於警詢時，距本件槍彈交易僅約一、二
個月，記憶較為深刻，而其於第一審作證時已事隔約三、四年之
久，因認其無法辨認上訴人是否即為本件販賣槍、彈之人，或遺
忘部分交易過程細節，尚屬難免；且洪華欽於警詢時，因上訴人
不在場，尚無來自上訴人方面之壓力，較能自由陳述事實，而其
於第一審與上訴人同庭陳述時，較易受上訴人之壓力而影響其自
由陳述，此觀其於第一審與上訴人同庭受訊時，先稱不認識上訴
人，嗣經上訴人供承曾與其喝酒後，始改稱認識上訴人，足見其
心理受上訴人在場之壓力而不能自由陳述，因認其於警詢時所述
具有較可信之特別情況，且為證明本件犯罪事實存否所必要，而
依刑事訴訟法第一百五十九條之二規定，認為具有證據能力，並
以其於警詢時所述與證人吳慶鎗在警詢時所陳一致，較具有可信
性，而採為上訴人犯罪之證據，已詳敘其理由，核與證據法則無
違。上訴意旨並未具體指摘原判決對於上述證據之論斷取捨，究
竟有何違反證據法則之情形，徒憑己見，對原審取捨證據及證據
證明力判斷之審判職權行使，任意指為違法，自非適法之第三審
上訴理由。又檢察官於上訴人警詢後民國九十一年一月二十九日
及同年十月三日複訊洪華欽時，已命其具結，並告以具結之義務
及偽證之處罰，有各該偵訊筆錄及結文附卷可稽（見九十一年度
偵緝字第二五號卷第二十七至二十九頁、九十九頁反面至一○五
頁）。上訴意旨謂檢察官複訊洪華欽時，並未命其具結並告以偽
證之處罰云云，顯與卷內資料不符，而有誤會。再洪華欽於警詢
初次指認時，縱僅針對上訴人之影像傳真照片為單一指認，或有
違警方之指認作業規範，然刑事訴訟實務上對人之指認，係由被
害人或目擊證人指出實行犯罪行為之人，鑑於其正確性常受指認
人本身觀察力、記憶力及真誠程度等因素所影響，且案發後之初
次指認對案件偵查之方向甚或審判心證之形成相當重要，當力求
慎重無訛，固以「真（或多人）人列隊指認」方式為之為宜，不
宜由單獨一人，或僅提供單一照片或陳舊相片以供指認。但若犯
罪嫌疑人與指認人熟識，或曾與指認人長期、多次及近距接觸而
無誤認之虞者，仍非不得單獨指認。洪華欽既陳稱其曾與上訴人
在一起飲酒多次，上訴人積欠其酒帳十萬元，復與上訴人數度見
面洽談買賣槍、彈事宜，雙方又互留行動電話號碼聯絡，顯見其
與上訴人已有相當之接觸而不致誤認，故其對上訴人之指認縱未
依警察主管機關公布之指認作業規範，以真人列隊或多張照片同
時供其指認，亦難指其指認已受不當誤導，而無證據能力，原判
決據為認定上訴人犯罪之依據，尚無不合。又證人鐘啟郎及吳俊
卿於第一審雖均證稱未曾見過上訴人等語。但原判決依據洪華欽
及吳慶鎗之指證暨其他相關證據資料，認已足資證明上訴人犯罪
，鐘啟郎及吳俊卿上揭陳述尚不足以推翻原判決之認定。原判決
對此雖未加以說明，理由略嫌疏漏，但並不影響於判決之結果，
自不得以此作為適法之第三審上訴理由。至其餘上訴意旨，無非
就原判決採證認事職權之適法行使，以及原判決已明確論斷詳細
說明之事項為爭辯，並仍就其有無販賣槍、彈之單純事實加以爭
執，顯與法律規定得為第三審上訴理由之違法情形不相適合，揆
之首揭說明，其上訴為違背法律上之程式，應予駁回。
據上論結，應依刑事訴訟法第三百九十五條前段，判決如主文。
中    華    民    國  九十七  年    六    月   十九   日
                      最高法院刑事第九庭
                          審判長法官  洪  文  章
                                法官  王  居  財
                                法官  郭  毓  洲
                                法官  黃  梅  月
                                法官  邱  同  印
      本件正本證明與原本無異
                                      書  記  官
中    華    民    國  九十七  年    六    月  二十三  日
                                                      K


司法院資訊處製作；財團法人民間司法改革基金會備份。
